臺灣高等法院刑事裁定
109年度抗字第2063號
抗  告  人  臺灣新竹地方檢察署檢察官
受  刑  人  林少妃




上列受刑人因聲請撤銷緩刑案件，本院裁定如下：
    主  文
抗告駁回。
    理  由
一、原裁定意旨略以：
(一)受刑人林少妃（下稱受刑人）前因幫助詐欺案件，經臺灣新
    竹地方法院以107年度原易字第51號判處拘役30日，如易科
    罰金，以新臺幣1000元折算1日，同時宣告緩刑2年，於108
    年9月10日確定（緩刑期間自裁判確定之日起算，即108年9
    月10日起至110年9月9日止，下稱前案），復於緩刑期前即1
    07年10月間某日更犯幫助詐欺案件，經臺灣新竹地方法院以
    109年度原金訴字第4號判處拘役40日，於109年8月14日確定
    （下稱後案）等情，有上開案號判決書網路列印資料及本院
    被告前案紀錄表各1份在卷可參。
(二)稽之受刑人所犯前後2 案雖均屬故意犯罪且罪質相同，惟受
    刑人所犯後案係在前案判決宣告緩刑前所為，尚無法期待受
    刑人於犯後案時，即預知日後前案之犯罪行為將獲判緩刑之
    寬典，自不能驟以緩刑前所犯之後案即推認原緩刑宣告難收
    預期效果或有執行刑罰之必要。參以受刑人於後案中對被訴
    犯行坦承不諱，顯見其坦然面對司法及處罰之態度，是其主
    觀犯意所顯現之惡性及其反社會性尚非重大；又受刑人受前
    案緩刑宣告後，未見其另為其他犯行而受刑事追訴、處罰之
    紀錄，益見受刑人咸無受前案緩刑宣告後故意再犯相同或類
    似犯罪之明確惡性，抗告人雖以受刑人於前案法官訊問前科
    或有無其他繫屬案件時未主動自承有後案之刑事案件，而認
    受刑人無悔悟之意等語，然觀諸卷內並無相關卷證資料，且
    受刑人有無主動供承與其原宣告之緩刑是否難收預期效果而
    有執行之必要，實屬二事，自難僅因其於緩刑期前有此幫助
    詐欺案件，遽推認其所受前案之緩刑宣告有何難收預期效果
    ，而有執行刑罰之必要性。此外，抗告人除指出受刑人於緩
    刑期前犯上開幫助詐欺案件外，亦未提出其他足認原宣告之
    緩刑難收預期效果而有執行刑罰必要之具體事證，是本件抗
    告人聲請撤銷受刑人之緩刑宣告，尚非有據，為無理由，應
    予駁回等語。
二、檢察官抗告意旨略以：本案受刑人前案涉有幫助詐欺罪，於
    106年10月30日經檢察事務官詢問時已坦承犯罪，後經臺灣
    新竹地方檢察署於106年10月30日提起公訴，卻仍於107年10
    月間某日又交付其友人洪偉庭之銀行帳戶，而更犯後案之幫
    助詐欺罪，顯見受刑人於受偵查後仍以相同手段更犯相同罪
    質之犯罪，足認其完全無悔過之意，且有強烈之法敵對意識
    ，顯已不適續有緩刑之恤刑恩惠，前案原為促使惡性輕微之
    被告或偶發犯、初犯改過自新而宣告之緩刑，已難收期預期
    之效果，而有執行刑罰之必要。本件原審裁定，認事用法既
    有違誤，應將之撤銷更為適當合法之裁定等語。
三、按受緩刑之宣告，於緩刑前因故意犯他罪，而在緩刑期內受
    6 月以下有期徒刑、拘役或罰金之宣告確定，足認原宣告之
    緩刑難收其預期效果，而有執行刑罰之必要者，得撤銷其宣
    告，刑法第75條之1 第1 項第1 款定有明文。又緩刑制度係
    為促使惡性輕微之被告或偶發犯、初犯改過自新而設，刑法
    第75條之1 立法理由即明示：「現行關於緩刑前或緩刑期間
    故意犯他罪，而在緩刑期內受得易科罰金之有期徒刑之宣告
    者，列為應撤銷緩刑之事由，因認過於嚴苛，而排除第75條
    應撤銷緩刑之事由，移列至得撤銷緩刑事由，俾使法官依被
    告再犯情節，而裁量是否撤銷先前緩刑之宣告；其次，如有
    前開事由，但判決宣告拘役、罰金時，可見行為人仍未見悔
    悟，有列為得撤銷緩刑之事由，以資彈性適用。」故緩刑宣
    告是否撤銷，除須符合刑法第75條之1 第1 項各款之要件外
    ，本條並採裁量撤銷主義，賦予法院撤銷與否之權限，特於
    第1 項規定實質要件為「足認原宣告之緩刑難收其預期效果
    ，而有執行刑罰之必要」，亦即於上揭「得」撤銷緩刑之情
    形，法官應依職權本於合目的性之裁量，妥適審酌被告所犯
    前後數罪間，關於法益侵害之性質、再犯之原因、違反法規
    範之情節是否重大、被告主觀犯意所顯現之惡性及其反社會
    性等情，是否已使前案原為促使惡性輕微之被告或偶發犯、
    初犯改過自新而宣告之緩刑，已難收其預期之效果，而確有
    執行刑罰之必要，供作審認裁定之標準。此與刑法第75條第
    1 項所定2 款要件有一具備，即毋庸再行審酌其他情狀，應
    逕予撤銷緩刑之情形完全不同。故在緩刑前因故意犯他罪，
    而在緩刑期內受6 月以下有期徒刑之宣告確定者，並非一律
    撤銷其緩刑宣告，應斟酌原宣告之緩刑是否難收預期效果，
    而有執行刑罰之必要，再決定是否撤銷緩刑之宣告。
四、經查：
  ㈠受刑人前於105 年6月底某日犯幫助詐欺取財罪，經臺灣新竹
    地方法院於108 年8月12日以107 年度原易字第51號判決判
    處拘役30日，如易科罰金，以1 千元折算1 日，緩刑2 年，
    於108 年9 月10 日確定（下稱前案）；又於107 年10 月初
    某日犯幫助詐欺取財罪，經臺灣新竹地方法院於109 年7 月
    3日以109 年度原金訴字第4號判決判處拘役40日，如易科罰
    金，以1 千元折算1 日，於109 年8月14日確定（下稱後案
    ），有上開刑事判決、本院被告前案紀錄表各1 份在卷可證
    。是受刑人符合刑法第75條之1 第1 項第1 款得撤銷緩刑宣
    告之規定，且檢察官係於後案判決確定後 6 月內之109年10
     月19日聲請撤銷前案緩刑宣告，有臺灣新竹地方檢察署檢
    送撤銷緩刑聲請書函文上之原審法院章戳可稽。然是否撤銷
    受刑人前案緩刑宣告，仍應視其是否符合「足認原宣告之緩
    刑難收預期效果，而有執行刑罰之必要」之實質要件。
  ㈡查受刑人後案犯罪時間為107 年10 月初，係發生在前案受
    緩刑宣告之判決日期（即108 年8月12日）之前，足見受刑
    人係先實施後案犯行始受前案緩刑宣告，並非受緩刑宣告後
    不知警惕復犯後案犯行，自不能認受刑人對所受緩刑宣告全
    無珍惜之意，亦無從認定前案宣告之緩刑難收矯治之效，核
    與上開法律所定「足認原宣告之緩刑難收其預期效果，而有
    執行刑罰之必要」之撤銷緩刑要件，未盡吻合。
  ㈢且前案判決後受刑人確未再有觸法犯罪之行為，有本院被告
    前案紀錄表在卷可參，可見其坦然面對司法處罰，並珍惜緩
    刑之自新機會，自不應僅以受刑人於107 年10 月初曾犯後
    案，後案嗣後判決確定，即謂前案所宣告之緩刑難收其預期
    效果，而有執行前案刑罰之必要。
  ㈣本件受刑人前、後案雖罪質相同，但兩罪發生時間相距二年
    之久，尚難因此遽認受刑人係因存有高度之法敵對意識而一
    再犯案，且所犯情節尚非重大，則可否遽認前案之緩刑宣告
    已難收促使受刑人改過自新之效果，而確有執行刑罰之必要
    ，亦非無疑。原審本於合目的性之裁量，以尚無從認定受刑
    人前案所受緩刑宣告有何難收其預期效果，而有執行刑罰必
    要之情形，駁回抗告人之聲請，經核並無不合。
  ㈤抗告意旨雖指：受刑人於前案檢察事務官訊問時已坦承犯行
    ，再犯後案難認態度良好等語，惟前案是否坦承犯行與其前
    案所受緩刑宣告是否難收其預期效果，此二者間難認有何關
    聯性。綜上，檢察官所舉事證，尚不足使本院認定前案之緩
    刑宣告確已有難收其預期效果之具體事證，是抗告人所提抗
    告，並無理由，應予駁回。
據上論斷，應依刑事訴訟法第412 條，裁定如主文。
中　　華　　民　　國　　109 　年　　12　　月　　25　　日
                  刑事第十二庭  審判長法  官  陳如玲  
　　　　　　　　　                    法  官  郭惠玲
　　　　　　　　　                    法  官  廖建瑜
以上正本證明與原本無異。
不得再抗告。
                                      書記官  邵佩均
中　　華　　民　　國　　109 　年　　12　　月　　28　　日